臺灣高雄地方法院刑事判決　　　　　　 96年度訴緝字第147號
公　訴　人　臺灣高雄地方法院檢察署檢察官
被　　　告　乙○○
　　　　　　　　　　　號
　　　　　　　　　　現於台灣高雄戒治所
選任辯護人　陳正達律師
　　　　　　許惠珠律師
上列被告因違反槍砲彈藥刀械管制條例案件，經檢察官提起公訴
（96年度偵字第12712 號），本院判決如下：
    主  文
乙○○未經許可，持有可發射子彈具有殺傷力之改造手槍，累犯
，處有期徒刑年月，併科罰金新臺幣拾萬元，罰金如易服勞
役，以新臺幣壹仟元折算壹日。扣案之仿SIGSAUER廠P220型半自
動改造手槍壹支（含彈匣，槍枝管制編號0000000000）、子彈
顆，及黑色公事包壹個，均沒收之。
    事  實
一、乙○○曾因重利案件，經臺灣臺北地方法院以92年度易字第
    716號判處有期徒刑3月確定，甫於民國92年7 月17日執行完
    畢。竟仍不知悔改，於93年3 月中旬某日，利用奇摩拍賣網
    站之功能，向不詳姓名年籍之成年人購買仿SIGSAUER廠P220
    型半自動改造手槍1 支（內含彈匣）及制式子彈5 顆，並未
    經許可持有之。嗣於95年5 月1 日21時15分許，乙○○駕駛
    車號ZU-4355 號自小客車搭載不知情之林克成（另經不起訴
    處分），並將上開具殺傷力之槍彈藏放在自小客車前座右側
    黑色公事包內，行經高雄市○○區○○路40號前時，為警當
    場查獲，並扣得上開改造手槍1 支、具殺傷力之子彈5 顆、
    用以藏放上開槍彈之黑色公事包1 個，經將上開改造手槍及
    子彈送內政部警政署刑事警察局鑑定並試射其中二顆子彈後
    ，認上開改造手槍及子彈均具殺傷力。
二、案經高雄市政府警察局苓雅分局移送臺灣高雄地方法院檢察
    署檢察官偵查起訴。
    理  由
壹、程序部分：
一、按依刑事訴訟法第一百五十九條之五規定：「被告以外之人
    於審判外之陳述，雖不符前四條之規定，而經當事人於審判
    程序同意作為證據，法院審酌該言詞陳述或書面陳述作成時
    之情況，認為適當者，亦得為證據。當事人、代理人或辯護
    人於法院調查證據時，知有第一百五十九條第一項不得為證
    據之情形，而未於言詞辯論終結前聲明異議者，視為有前項
    之同意。」，其立法旨趣無非係慮及傳聞證據未經當事人之
    反對詰問予以核實，原則上先予排除，惟若當事人已同意使
    用該傳聞證據或未聲明異議，基於證據資料愈豐富，愈有助
    於真實發見之理念，且強化言詞辯論主義，法院仍可承認該
    傳聞證據之證據能力。本案警詢中列為同案被告之林克成之
    供述，及警局製作之扣押筆錄、扣押物品目錄表係被告以外
    之人於審判外之陳述，本屬傳聞證據，原不具證據能力，然
    既經被告於準備程序中表示就其證據能力不爭執，而同意作
    為證據（本院九十六年八月十三日準備程序筆錄第三頁），
    嗣於審判程序中亦經本院依法提示並告以要旨，且各由檢察
    官、被告與辯護人等表示意見（本院九十六年十月十八日審
    判筆錄第三、四頁），本院審酌林克成於警局之陳述，及警
    局製作之扣押筆錄、扣押物品目錄表，其作成時之外部情況
    並無不當，自具有可信性，適當作為認定本案被告犯罪事實
    之證據。
二、次按林克成於臺灣高雄地方法院檢察署檢察官偵查時雖曾就
    被告乙○○之犯罪事實為一定供述，惟林克成就被告犯罪事
    實所為陳述，係立於證人身分所為，偵查中檢察官並未命其
    具結，依刑事訴訟法刑事訴訟法第158 條之3 ：「證人、鑑
    定人依法應具結而未具結者，其證言或鑑定意見，不得作為
    證據。」之規定，縱被告對林克成該部分陳述同意作為證據
    ，然檢察官訊問證人程序既已違反刑事訴訟法第158 條之3
    之強制規定，林克成於檢察官偵查時所為陳述仍無證據能力
    。
三、現行刑事訴訟法關於「鑑定」之規定，除選任自然人充當鑑
    定人外，另設有囑託機關鑑定制度。依同法第198 條、第20
    8 條之規定，不論鑑定人或鑑定機關、團體，固均應由法院
    、審判長、受命法官或檢察官視具體個案之需要而為選任、
    囑託，並依第206 條之規定，提出言詞或書面報告，始符合
    同法第159 條第1 項所定得作為證據之「法律有規定」之情
    形。否則所為之鑑定，仍屬傳聞證據。然於司法警察機關調
    查中之案件，為因應實務上，或因量大、或有急迫之現實需
    求，併例行性當然有鑑定之必要者，例如毒品之種類與成分
    、尿液之毒品反應，或者槍彈有無殺傷力等鑑定，基於檢察
    一體原則，得由該管檢察長對於轄區內之案件，以事前概括
    選任鑑定人或囑託鑑定機關、團體之方式，俾便轄區內之司
    法警察官、司法警察對於調查中之此類案件，得即時送請先
    前已選任之鑑定人或囑託之鑑定機關、團體實施鑑定，以求
    時效（法務部92年9 月1 日法檢字第0920035083號函參照，
    刊載於法務部公報第312 期）。此種由檢察機關概括選任鑑
    定人或概括囑託鑑定機關、團體，再轉知司法警察官、司法
    警察於調查犯罪時參考辦理之作為，法無明文禁止，係為因
    應現行刑事訴訟法增訂傳聞法則及其例外規定之實務運作而
    為。本件扣案之槍枝及子彈，係經查獲之司法警察先行拍照
    照存證（見警卷第26、27頁），再依上開規定送由內政部警
　  政署刑事警察局為鑑定，該局所為之書面鑑定報告即95年5
    月12日刑鑑字第0950064015號槍彈鑑定書，自屬前揭「法律
    規定」得為證據者，而有證據能力（最高法院96年度台上字
    第2860號判決參照）。
貳、實體部分：
一、訊據被告對於上揭事實於本院審理時坦承不諱，且有上揭改
    造手槍、子彈扣案時之扣押筆錄及扣押物品目錄表1 份附卷
    與證人林克成於警訊時之供述可稽。且前開改造手槍，係仿
    SIGSAUER廠P220型半自動手槍製造之金屬槍枝，更換土造金
    屬槍管、滑套改造而成之改造手槍，機械性能良好，可擊發
    適用子彈，認具殺傷力；送驗子彈5 顆（試射2 顆），認均
    係口徑9mm （9x19mm）制式子彈，認均具殺傷力，有內政部
    警政署刑事警察局95年5 月12日刑鑑字第0950064015號槍彈
    鑑定書附卷可稽，足認被告自白與事實相符。綜上查證，本
    件事證明確，被告犯行洵堪認定。
二、查被告自93年3 月間某日起，即未經許可持有具殺傷力之改
    造手槍及子彈，直至95年5 月1 日始經警查獲，其持有之繼
    續乃犯罪行為之繼續，其間槍砲彈藥刀械管制條例雖於94年
    1 月26日修正公佈，並自公佈日起第3 日即自94年1 月28日
    起施行，其中修正前槍砲彈藥刀械管制條例第11條第4 項：
    「未經許可，持有同條例第4 條第1 項第1 款所稱其他可發
    射金屬或子彈具有殺傷力之各式槍砲稱其他可發射金屬或子
    彈具有殺傷力之各式槍砲者，處1 年以上7 年以下有期徒刑
    ，併科新臺幣7 百萬元以下罰金」規定，業經修正刪除，並
    另於修正後同條例第8 條第4 項增列：「未經許可，持有第
    4 條第1 項第1 款所定其他可發射金屬或子彈具有殺傷力之
    各式槍砲者，處3 年以上10年以下有期徒刑，併科新臺幣7
    百萬元以下罰金」之規定，然被告持有改造手槍之行為既繼
    續實施至新法施行以後，自無行為後法律變更適用之可言（
    最高法院28年上字第733 號判例意旨、66年度第2次 刑庭庭
    推總會決議 (2)意旨參照），當應直接適用修正後該條例第
    8 條第4 項規定。另起訴意旨雖認被告係犯修正前槍砲彈藥
    刀械管制條例第11條第4 項罪嫌，惟亦經蒞庭之公訴檢察官
    於本院準備程序及審判時當庭更正為應適用修正後槍砲彈藥
    刀械管制條例第8 條第4 項（見本院96年8 月13日準備程序
    筆錄第2 頁及96年10月18日審判筆錄第2 頁），附此敘明。
三、而被告95年5 月1 日被查獲持有上開槍彈後至本院判決前，
    刑法業於94年2 月2 日經總統以華總一義字第09400014901
    號令修正公布，並於95年7 月1 日施行，刑法施行法第1 條
    之1 亦於95年6 月14日經總統以華總一義字第09500085181
    號令公布施行，參酌最高法院95年5 月23日刑事庭第8 次會
    議決議，修正後刑法第2 條第1 項之規定，係規範行為後法
    律變更所生新舊法律比較適用之準據法，於修正後刑法施行
    後，應適用修正後刑法第2 條第1 項之規定，為「從舊從輕
    」之比較。另於比較時應就罪刑有關之共犯、未遂犯、想像
    競合犯、牽連犯、連續犯、結合犯，以及累犯加重、自首減
    輕暨其他法定加減原因（如身分加減）與加減比例等一切情
    形，本於統一性及整體性原則，綜其全部罪刑之結果而為比
    較。本院審酌：。
  (一)被告所犯修正後槍砲彈藥刀械管制條例第8 條第4 項、第12
    條第4 項之罪，其主刑分別為3 年以上10年以下有期徒刑，
    併科新台幣七百萬元以下罰金，及5 年以上10年以下有期徒
    刑，併科新台幣三百萬元以下罰金。本件被告犯罪時之刑法
    就罰金刑之規定，依修正前刑法第33條第5 款規定，罰金刑
    應處銀元一元以上。惟94年1 月7 日修正、94年2 月2 日公
    佈、95年7 月1 日施行之刑法第33條第5 款則規定：「罰金
    ：新臺幣一千元以上，以百元計算之」，比較修正前後之罰
    金刑輕重，該罰金刑之最低刑度於修法後已有加重，故以95
    年7 月1 日修正公佈施行前之規定較有利於被告。
  (二)被告前因重利案件，經臺灣臺北地方法院以92年度易字第
    716 號判處有期徒刑3 月確定，甫於民國92年7 月17日執行
    完畢，有台灣高等法院被告前案紀錄表1 份在卷足憑。依被
    告犯罪時之刑法第47條規定：「受有期徒刑之執行完畢，或
    受無期徒刑或有期徒刑一部之執行而赦免後，5 年以內再犯
    有期徒刑以上之罪者，為累犯，加重本刑至二分之一」，惟
    95年7 月1 日施行之修正後刑法第47條第1 項規定，則僅將
    5 年以內故意再犯有期徒刑以上之罪者，認係累犯。本案被
    告於受有期徒刑執行完畢後，5 年以內故意再犯本件有期徒
    刑以上之罪，不論依修正前之刑法第47條，或修正後之刑法
    第47條第1 項之規定，均構成累犯，並加重其刑，對被告而
    言並無有利或不利之情形，自不生新舊法比較之問題，應依
    法律適用原則適用修正後累犯之規定。惟被告犯罪時之刑法
    第68條規定，就罰金加減者，僅加減其最高度，而95年7 月
    1 日公佈之修正後刑法則於第67條增訂：罰金之加減者，亦
    應就其最高度及最低度同加減之，並刪除68條規定於罰金部
    分之規定，是就被告所犯違反槍砲彈藥刀械管制條例第8 條
    第4 項之罪應予併科之罰金刑部分，因修法後之罰金最低度
    刑重於修法前之罰金最低度刑，故以被告行為時即修正前之
    刑法第67條規定為刑之加重對被告較為有利。
  (三)被告行為後，刑法第55條固經修正，惟所增訂之但書係科刑
    之限制，為法理之明文化，非屬法律之變更（最高法院95年
    第8 次刑事庭會議決議參照），自不生新舊法比較適用之問
    題，應依法律適原則適用修正後之規定。
  (四)綜合上述修正前、後之比較，自應一體適用被告行為時之法
    律，即修正前刑法之相關規定，予以論處。
四、核被告所為，係犯槍砲彈藥刀械管制條例第8 條第4 項之未
    經許可持有其他可發射子彈具有殺傷力之改造手槍及同條例
    第12條第4 項未經許可持有子彈罪，其以一行為同時持有具
    有殺傷力之改造手槍及子彈5 顆，係一行為觸犯上開二罪名
    ，為想像競合犯，應從一重之槍砲彈藥刀械管制條例第8 條
    第4 項之未經許可持有可發射子彈具有殺傷力之改造手槍罪
    處斷。又被告有事實欄所列前揭犯罪前科紀錄，有臺灣高等
    法院被告前案紀錄表可稽，被告受有期徒刑之執行完畢，五
    年以內故意再犯本件有期徒刑以上之罪，構成累犯，應依刑
    法第47條第1 項規定加重其刑。
五、爰審酌被告任意持有具殺傷力之槍彈，危害社會治安甚鉅，
    惟念其於犯後坦承犯行，犯後態度堪認良好，又未曾持該槍
    彈犯罪，尚未造成重大之危害，及被告上開行為構成累犯等
    一切情狀，量處如主文所示之刑，併科罰金新臺幣十萬元。
    而就罰金易服勞役標準部分（依最高法院95年5 月23日刑事
    庭第8 次會議決議，易服勞役部分並不在綜合比較範圍而應
    單獨比較），本案被告犯罪時刑法第42條第2 項前段規定：
    「易服勞役以1 元以上3 元以下折算1 日。」又行為時之易
    服勞役折算標準，業據修正前罰金罰鍰提高標準條例第2 條
    前段規定，就其原定數額提高為100 倍折算1 日，則本案被
    告行為時之易服勞役折算標準，應以銀元100 元以上300 元
    以下折算1 日，即新臺幣300 元以上900 元以下折算1 日。
    95年7 月1 日修正公佈施行之刑法第42條第3 項前段規定：
    「易服勞役以新臺幣1,000 元、2, 000元或3,000 元折算1
    日。」此部份以修正後之折算標準有利於被告。惟修正前第
    42條第2 項但書規定，易服勞役之期限不得逾6 個月，修正
    後第42條第3 項但書則規定，易服勞役之期限不得逾1 年，
    修正後易服勞役之期限，顯然較修正前為長，就此而言，對
    行為人反而較為不利，故需以所科罰金金額實際加以比較。
    以本案宣告刑併科罰金部分為10萬元，如依舊法易服勞役，
    則應依修正前刑法第42條第2 項但書規定，期限不得逾6 個
    月；如依新法規定，而以1000元、2000元或3000元折算1日
    結果，其期間亦不會超過6 個月，自以修正後刑法第42條規
    定有利於被告，故就併科罰金部分諭知依修正後刑以新臺幣
    一千元折算一日為易服勞役之折算標準。扣案之仿SIGSAUER
    廠P220型半自動改造手槍1 支（含彈匣1 個，槍枝管制編號
    槍枝管制編號0000000000），及扣案之9mm （9x19 mm） 制
    式子彈3 顆，均具殺傷力，係槍砲彈藥刀械管制條例第4 條
    第1 項第1 、2 款所列物品，乃未經許可不得持有之違禁物
    ，應依刑法第38條第1 項第1 款之規定宣告沒收。至鑑驗過
    程中曾試射2 顆子彈僅剩餘彈殼，業經本院勘驗屬實，因彈
    殼已失其子彈違禁物之性質，自無庸宣告沒收。扣案之黑色
    公事包1 個，既係供被告放置而持有上開改造手槍及子彈，
    係供犯罪所用之物，且被告於本院審判時亦承認該黑色公事
    包為其所有，自仍應依刑法第38條第1 項第2 款之規定一併
    加以宣告沒收，併此敘明。
據上論斷，應依刑事訴訟法第299 條第1 項前段、槍砲彈藥刀械
管制條例第8 條第4 項、第12條第4 項，刑法第11條前段、第2
條第1 項、第55條、第47條第1 項、第42條第3 項、第38條第1
項第1 款、第2款，判決如主文。
本案經檢察官甲○○到庭執行職務。
中　　華　　民　　國　　96　　年　　10　　月　　31　　日
                  刑事第九庭審判長    法　官  張世賢
                                      法　官  王奕勛
                                      法  官  黃紀錄
以上正本證明與原本無異。
如不服本判決應於收受本判決後10日內向本院提出上訴書狀，並
應敘述具體理由，如未敘述上訴理由者，應於上訴期間屆滿後20
日內補提理由書狀於本院（均須按他造當事人之人數附繕本）「
切勿逕送上級法院」。
中　　華　　民　　國　　96　　年　　10　　月　　31　　日
                                      書記官  林志衡
